臺灣高等法院臺南分院刑事判決　　　　　　　 九十三年度上易字第三三六號　Ｃ
　　　上　訴　人　臺灣嘉義地方法院檢察署檢察官
　　　被　　　告　甲　○　○
右上訴人因被告違反保護令等案件，不服臺灣嘉義地方法院九十三年度易字第八二號
中華民國九十三年六月十五日第一審判決（起訴案號：臺灣嘉義地方法院檢察署九十
二年度偵字第七七０三號），提起上訴，本院判決如左：
      主      文
上訴駁回。
      理      由
一、本件公訴意旨略以：被告甲○○與告訴人乙○○為夫妻關係，二人具有家庭暴力
    防治法第三條第一款所定之家庭成員關係。被告前因對告訴人有家庭暴力之傷害
    犯行，經臺灣嘉義地方法院於民國九十二年五月二十六日以九十二年度家護字第
    一四五號裁定被告不得對告訴人實施身體或精神上不法侵害行為，並於九十二年
    五月二十三日原審民事庭審理中，已由法官當面告知，被告並表示同意，且該保
    護令業於同年七月二十九日寄存於嘉義縣警察局朴子分局六腳分駐所合法送達後
    ，詎被告猶不知端正言行，修好家庭關係，竟基於概括之犯意，先於九十二年十
    月十六日晚間十時許，在嘉義縣太保市舊埤里勞工住宅停車場旁，持鐵管毆打告
    訴人之腿部，致使告訴人受有左下肢鈍挫傷及擦傷、手擦挫傷之傷害（傷害部份
    未據告訴），復於同年十一月十日上午十一時許在嘉義縣太保市華濟醫院七一三
    號病房內，徒手毆打告訴人之臉部、頭部後（未成傷），另基於恐嚇危害安全之
    犯意，在病房外對告訴人恐嚇稱：「不讓妳有好日子過」、「要將妳現住房子內
    家具打壞」等語，致告訴人聞後心生畏怖，而受有精神上不法之侵害，因認被告
    係犯家庭暴力防治法第五十條第一款之違反保護令罪嫌及刑法第三百零五條之恐
    嚇危害安全罪嫌云云。
二、按犯罪事實應依證據認定之，無證據不得認定犯罪事實；又不能證明被告犯罪者
    ，應諭知無罪之判決，刑事訴訟法第一百五十四條第二項、第三百零一條第一項
    分別定有明文。訊據被告甲○○固不否認告訴人為其前配偶，並已收受臺灣嘉義
    地方法院民事通常保護令，惟堅決否認有何違反保護令或恐嚇犯行，辯稱：九十
    二年十月十六日整晚伊在勞工住宅樓上，並沒有到勞工住宅停車場，當時里長呂
    黃淑梅曾來探視伊兒子有沒有吃飯，直到小孩睡了他才離去，另伊女侯佩妏亦回
    家向伊索取註冊費，並未與告訴人發生爭吵或打架。九十二年十一月十日伊到華
    濟醫院係告訴人不願照顧五歲小孩，叫伊前往抱回，亦無爭吵或恐嚇之行為等語
    。經查：
    （一）公訴人雖認被告於九十二年十月十六日傷害告訴人違反保護令部分，有證
          人即被告與告訴人之女侯佩妏可以證實（原審卷第三六頁），惟證人侯佩
          妏於原審證稱：九十二年十月十六日晚上未見伊父母在勞工住宅停車場旁
          吵架，亦不知伊母受傷，當晚上八、九點時只看到伊父一直躺在住處樓上
          沙發，直至十時許伊回家均未看伊母，不知當日伊母有無受傷就醫，事後
          伊母雖到華濟醫院治療，但不知道受傷原因，伊母亦未說等語（詳原審卷
          第七一至七五頁），顯然證人侯佩妏並未目擊有何傷害情節。另證人即嘉
          義縣太保市舊埤里里長呂黃淑梅於原審亦證稱：其有機會就到被告家中幫
          忙照顧小孩飲食，不確定九十二年十月十六日晚上有無去被告家，通常超
          過晚上十點才過去，而停車場在勞工住宅旁，如果有人吵架，在被告承租
          的樓房可以看到（詳原審卷第七六至七八頁），是證人呂黃淑梅亦未見聞
          被告與告訴人曾有何衝突。況告訴人於原審審理時拒絕以證人身分具結證
          言（詳原審卷第八九頁），自無法擔保其指訴屬實，被告又否認傷害告訴
          人而違反保護令犯行，其他又無補強證據足以證明被告有於九十二年十月
          十六日傷害告訴人，自不能僅以告訴人之指訴，認定被告犯罪。
    （二）公訴人又認被告於九十二年十一月十日毆打、恐嚇告訴人違反保護令部分
          ，有證人即當時與告訴人同病房之患者孫邱粉可以證實，惟該證人因罹患
          末期癌症，不願到庭證言，有證人家屬郵寄之信函及診斷證明書可憑（詳
          原審卷第六六至六七頁），其於警訊中雖稱：有看到被告打告訴人，除經
          被告否認外，亦無傷害證明書可供參酌，況證人孫邱粉於警訊之證述未經
          被告於原審法院審判期日同意得為證據，依刑事訴訟法第一百五十九條第
          一項、第一百五十九條之五第一項規定，不得作為證據，又證人孫邱粉於
          警訊係證稱：沒有聽到被告恐嚇等語（詳偵查卷第三二頁反面），核與告
          訴人於原審審理之初陳稱隔壁床的阿婆（指證人孫邱粉）有聽到被告恐嚇
          ，繼改稱被告是在電話裡恐嚇云云，亦不相一致（詳原審九十三年度簡字
          第一三七號卷第二二頁），難認證人孫邱粉於警訊中之陳述具有可信之特
          別狀況，無從依刑事訴訟法第一百五十九條之三規定例外承認其陳述有證
          據能力。參以告訴人於原審審理時不願就此部分以證人身分具結證言，已
          如前述，無法擔保其指訴屬實，被告又否認毆打、恐嚇告訴人而違反保護
          令犯行，同不能徒以告訴人之指訴，認定被告犯罪。
    （三）綜上所述，告訴人不願以證人身分具結證言以擔保所述屬實，證人侯佩妏
          、呂黃淑梅所言亦均不能證明被告曾於九十二年十月十六日傷害告訴人而
          違反保護令，證人孫邱粉於警訊所言又無證據能力，也不能證明被告曾於
          九十二年十一月十日毆打、恐嚇告訴人而違反保護令，則被告所辯並無打
          傷告訴人亦無恐嚇一節，尚堪採信。其他又查無確切證據，足以證明被告
          有公訴人所指訴之犯行，被告之犯罪既不能證明，依法自應諭知無罪之判
          決。
三、原審審理結果，認被告之犯罪不能證明而為無罪之判決，認事用法均無不合，檢
    察官上訴意旨，猶執前詞，指摘原判決不當，為無理由，應予駁回。
四、據上論斷，應依刑事訴訟法第三百六十八條，判決如主文。
本案經檢察官林炎昇到庭執行職務。
中    華    民    國      九十三      年      八      月      十二      日
                                  臺灣高等法院臺南分院刑事第五庭
                                      審判長法官  楊    明    章
                                            法官  沈    揚    仁
                                            法官  戴    勝    利
右正本證明與原本無異。
不得上訴。
                                      法院書記官  李    珍    鳳
中    華    民    國      九十三      年      八      月      十二      日
